# 请问陈版投资性房地产后续计量变化有关问题

提问人：lighting 时间：2011-09-19 20:45:53
实务中投资性房地产成本计量转公允价值计量比较少，一直未仔细考虑，但遇客户询问，查询有关资料存在以下疑问： 投资性房地产成本计量后管理层想更加真实反映资产规模欲采用公允价值计量；但会计处理上存在个转变时点的问题，按照准则讲解的字面解释”成本模式转为公允价值模式的,应当作为会计政策变更处理,并按计量模式变更时公允价值与账面价值的差额调整期初留存收益。
“这个计量模式变更时说的不是很明确，可能存在两个差别很大的时点：”董事会公告日，董事会公告上注明的会计政策变更日“；若当年年末的董事会公告会计政策变更日为当年年初，而当年的公允价值变动很大，则以不同时点认定引起的公允价值变动损益的金额可能会有重大影响。 我即查阅有关上市公司的实例，发现”海南航空“在 2009 年 12 月公告成本模式转为公允价值模式，但并未明确说明变更日期；然而在第二年公布的 2009 年年报时描述以 2009 年初作为转变的时点，在 2009 年度确认了大额的公允价值变动损益，却也被认可，不太明白准则中规定之涵义，望能指点，谢谢！

回答人：chenyiwei
实务中讨论这个问题意义不大，因为此类自主变更会计政策都是要求以追溯调整法进行衔接的，即视同在最早报告期期初即已采用变更后的会计政策。据此对以前年度已经报告的财务数据进行调整。因此，无论变更后的会计政策自哪一天开始生效，本年年初之前的累计公允价值变动都是调整留存收益；本年年初以来的公允价值变动反映为本年度的公允价值变动损益。

提问人：huangyuanhua 时间：2011-12-05 22:51:15
请教陈版主： 如某企业本年度（ 2011 年）因执行新准则，投资性房地产开始从成本法改为以公允价值计量（有董事会决议），但年初（ 2011 年 1 月 1 日）未进行资产评估。 如以 2011 年 12 月 31 日为评估时点，是否可以以年初（ 2011 年 1 月 1 日）成本法计量的投资性房地产净值作为投资性房地产—成本，而评估的价值变动调整期初留存收益。 （如评估增值，年末会计分录为 借：投资性房地产贷：利润分配—年初未分配利润 盈余公积 如不可以，该如何处理，请不吝赐教。 谢谢！

回答人：chenyiwei
不可以。应当以首次执行日为基准日，运用市场观察法或者准则讲解允许采用的估值模型（如租金折现等）确定首次执行日的公允价值。 2011 年内的公允价值变动计入 2011 年度损益。